【裁判字號】    98,財管,48
【裁判日期】    980610
【裁判案由】    指定遺產管理人
【裁判全文】
臺灣高雄地方法院民事裁定              98年度財管字第48號
聲  請  人  財政部臺灣省南區國稅局
法定代理人  乙○○
上列聲請人聲請指定被繼承人甲○○之遺產管理人事件，本院裁
定如下：
    主  文
選任戴國石律師為被繼承人甲○○（男，民國四十二年十月九日
出生，民國九十六年二月八日死亡，身分證統一編號：Ｚ000
000000號，生前最後設籍：高雄市○鎮區鎮○街八十六巷
九號）之遺產管理人。
程序費用新臺幣壹仟元由被繼承人甲○○之遺產負擔。
    理  由
一、按「繼承開始時，繼承人之有無不明者，由親屬會議於一個
    月內選定遺產管理人，並將繼承開始及選定遺產管理人之事
    由，向法院報明。」、「無親屬會議或親屬會議未於前條所
    定期限內選定遺產管理人者，利害關係人或檢察官，得聲請
    法院選任遺產管理人，並由法院依前項規定為公示催告。」
    ，民法第1177條、第1178條第2 項分別定有明文。次按「大
    陸地區人民繼承臺灣地區人民之遺產，應於繼承開始起3 年
    內以書面向被繼承人住所地之法院為繼承之表示；逾期視為
    拋棄其繼承權。」臺灣地區與大陸地區人民關係條例第66條
    亦定有明文。
二、本件聲請意旨略以：被繼承人甲○○（男，民國○○年○○月○
    日生，身分證統一編號：Ｚ000000000號，生前最後住所：高
    雄市○鎮區鎮○街86巷9 號）於96年2 月8 日死亡，其尚積
    欠94年度及95年度營利事業所得稅，合計新臺幣872,957 元
    ，而其繼承人除配偶袁小波外均已拋棄繼承，為催繳稅款相
    關事宜，爰依法聲請指定遺產管理人等語。
三、經查：
  (一)聲請人主張之前揭事實，業據其提出本院97年2 月29日雄院
    高97繼敦字第25號通知、本院97年度家抗字第44號民事裁定
    、繼承系統表、本院家事庭98年2 月17日雄院高98團字第07
    617 號函、財政部臺灣省南區國稅局全戶除戶資料查詢清單
    、財政部臺灣省南區國稅局個人戶籍資料查詢清單（查內政
    部、民政局）、資產負債表建檔及維護作業、財政部臺灣省
    南區國稅財產歸屬資料清單、96年度綜合所得稅各類所得資
    料清單、營利事業所得稅欠稅查詢情形表等件為證，並經本
    院依職權調取本院97年度繼字第25號、本院97年度繼字第11
    81號、本院97年度家抗字第44號拋棄繼承權卷宗核閱屬實，
    堪信為真實。又被繼承人甲○○之配偶袁小波為大陸地區人
    民，則揆諸上開法條規定，在袁小波聲明繼承被繼承人甲○
    ○之遺產前，其對被繼承人甲○○並無繼承權可言。是故，
    聲請人既為與被繼承人甲○○有利害關係之人，無親屬會議
    或親屬會議未於繼承開始時起1 個月內選任遺產管理人，且
    被繼承人甲○○之繼承人除配偶袁小波外均已拋棄繼承，則
    其向本院聲請選任遺產管理人，自屬有據。
  (二)本院審酌：被繼承人甲○○前揭現存之合法繼承人既均已依
    法拋棄繼承，本無義務就其遺產再為管理，且由渠等既已行
    使法律所賦予之拋棄繼承權，可知顯已不願再與被繼承人甲
    ○○之遺產有何糾葛；況擔任遺產管理人，主要係彙整被繼
    承人之財產，踐行被繼承人債權、債務之確認，並作適法合
    理之分配，且於有繼承人承認繼承時或遺產分配後，尚有剩
    餘時，將遺產移交繼承人或國庫，此須熟悉相關法律程序進
    行遺產處分，經本院自高雄律師公會願意擔任法院遺產管理
    人名單中徵詢後，戴國石律師願意以其專業知識管理及處理
    被繼承人甲○○後續之遺產問題，爰選任戴國石律師為本件
    之遺產管理人。
四、依非訟事件法第157 條、第24條第1 項，裁定如主文。
中    華    民    國    98    年    6    月     10    日
                  家事法庭  司法事務官  林于莙
以上正本證明與原本無異。
如對本裁定抗告，須於裁定送達後10日之不變期間內，向本院提
出抗告狀，並繳納抗告費新臺幣1,000 元。
中    華    民    國    98    年    6    月     10    日
                                書記官  沈  蘊


司法院資訊處製作；財團法人民間司法改革基金會備份。
